臺灣臺北地方法院刑事裁定　
111年度聲字第1241號
聲  請  人  陳虹羽
上列聲請人因本院109年度原矚重訴字第1號貪污等案件，聲請發
還扣押物，本院裁定如下：
    主  文
聲請駁回。
    理  由
一、聲請意旨如附件「刑事聲請發還扣押物狀」所載。
二、按可為證據或得沒收之物，得扣押之；扣押物若無留存之必
    要者，不待案件之終結，應以法院之裁定或檢察官之命令發
    還之，其係贓物而無第三人主張權利者，應發還被害人，刑
    事訴訟法第133條第1項、第142條第1項分別定有明文。所謂
    「無留存之必要」，係指扣押物作為證據之必要性不足或是
    扣押物無毀損滅失之虞或認為扣押物不能證明與行為人之犯
    罪行為有關者而言。是以，扣押物如非得沒收之物，又無第
    三人主張權利者，原則上受理訴訟繫屬之法院即應依聲請裁
    定發還，或依同法第142條第2項之規定，因所有人、持有人
    或保管人之請求，命其負保管之責，暫行發還，然倘仍有留
    存為證據或其他必要情形，仍得繼續扣押之。而此扣押必要
    性有無問題，乃審理法院依案件調查結果審酌，屬法院裁量
    之權限。從而，扣押物若非得沒收之物，又無留作證據之必
    要者，即無留存之必要，受理訴訟繫屬之法院應依職權或依
    聲請裁定發還。
三、經查扣案之iPhone手機1支，為聲請人所有，並經法務部調
    查局北部地區機動工作站搜索時扣押在案，有扣押物品列表
    、本院總務科贓證物復片《110年度刑保字第2274號》附卷可
    稽(見臺灣臺北地方檢察署《下稱臺北地檢署》109年度偵字第
    25331號卷第105頁，本院109年度原矚重訴字第1號卷十八第
    77頁)。經本院函詢檢察官之意見，檢察官認聲請人為被告
    李恒隆之代理人，曾依其指示，聯繫被告徐永明辦公室碰面
    洽談政治獻金事宜，固為聲請人、被告李恒隆、徐永明、吳
    世昌所不爭執，然因被告徐永明仍有爭執取消洽談之原因，
    且因本案判決尚未確定，無從排除嗣於上訴審仍有勘驗、調
    查上開手機之需要，故認目前不宜發還聲請人扣案手機等語
    。本院固已宣判，且認該手機非屬供犯罪所用之物，而不予
    宣告沒收；然因被告徐永明、吳世昌均提起上訴，且聲請人
    以該手機與楊青霞間聯繫之內容為本院認定被告徐永明、吳
    世昌犯罪之重要證據，故不能排除被告徐永明、吳世昌有檢
    察官所指於上訴審程序中復行爭執並勘驗該手機之可能性，
    而尚有留存供為證據使用之必要。是扣案聲請人所有之手機
    ，尚不發還聲請人，而應駁回其聲請。
四、依刑事訴訟法第220條，裁定如主文。
中　　華　　民　　國　　111 　年　　8 　　月　　23　　日
　　　　　　　　　刑事第九庭  審判長法　官  黃怡菁 
　　　　　　　　　　　　　　　　　　法　官  商啟泰
　　　　　　　　　                  法  官  蔡宗儒
上正本證明與原本無異。
如不服本裁定，應於裁定送達後5日內向本院提出抗告狀。
                                    書記官  劉郅享
中　　華　　民　　國　　111 　年　　8 　　月　　24　　日